臺灣高等法院臺南分院刑事判決
109年度交上易字第462號
上  訴  人  臺灣臺南地方檢察署檢察官
被      告  陳柏霖



上列上訴人因被告過失致死案件，不服臺灣臺南地方法院108年
度交易字第53號中華民國109年6月29日第一審判決（起訴案號：
臺灣臺南地方檢察署107年度偵字第21379號），提起上訴，本院
判決如下：
    主  文
上訴駁回。
    事  實
一、陳柏霖未考領汽車駕駛執照，明知無駕駛執照不得駕車，竟
    於民國106年3月30日晚間9時58分許，駕駛向友人借得之車
    牌號碼000-0000號自用小客車，沿臺南市○○區臺00線道路內
    側快車道，由南往北方向行駛，行經上開道路與○○○街000巷
    交岔路口，本應注意行車速度須依速限標誌之規定，且汽車
    行駛時，駕駛人應注意車前狀況隨時採取必要之安全措施，
    而依當時天候晴、夜間有照明、柏油路面乾燥、無缺陷、無
    障礙物、視距良好，客觀上並無不能注意之情事，竟疏未注
    意及此，以時速70至80公里之車速穿越上開路口，適有任祐
    廷騎乘車牌號碼000-000號普通重型機車，與陳柏霖沿同向
    行駛於臺00線道路慢車道上，於行至該道路與○○○街000巷交
    岔路口時，未依規定以二段方式左轉，逕自慢車道橫向駛入
    臺00線南往北內側快車道進行左轉，因而與陳柏霖駕駛之自
    用小客車發生碰撞，致任祐廷人車倒地，因而受有外傷性顱
    內出血、頸椎、胸椎、腰椎、薦椎多處骨折、雙側肺鈍挫傷
    併左側多對肋骨骨折及雙側氣血胸、腹部鈍傷併脾臟、肝臟
    及左側腎臟(起訴書誤載為股贓)撕裂傷、左側肱骨(起訴書
    誤載為胸骨)骨折等傷害，經送往國立成功大學醫學院附設
    醫院急救後，仍於翌（31）日凌晨3時許不治身亡。陳柏霖
    於肇事後，留在現場，在偵查機關知悉犯人前，向到場處理
    之員警自首其為肇事者，並靜候裁判。
二、案經任祐廷之父任嗣一告訴暨臺灣臺南地方檢察署檢察官相
    驗後自動簽分偵查起訴。
    理  由
一、證據能力：
    按被告以外之人於審判外之陳述，雖不符刑事訴訟法第159
    條之1至第159條之4規定得為證據之情形，而經當事人於審
    判程序同意作為證據，法院審酌該言詞陳述或書面陳述作成
    時之情況，認為適當者，亦得為證據，刑事訴訟法第159條
    之5第1項定有明文。又刑事訴訟法第159條之5立法意旨，在
    於確認當事人對於傳聞證據有處分權，得放棄反對詰問權，
    同意或擬制同意傳聞證據可作為證據，屬於證據傳聞性之解
    除行為，如法院認為適當，不論該傳聞證據是否具備刑事訴
    訟法第159條之1至第159條之4所定情形，均容許作為證據，
    不以未具備刑事訴訟法第159條之1至第159條之4所定情形為
    前提。查本判決所引用之下列供述證據暨其他書證、物證，
    檢察官、被告陳柏霖於本院準備程序、審理時，均同意作為
    本案證據（見本院卷第57至60頁、第173頁），且於本院逐
    一提示後，迄於言詞辯論終結前亦未聲明異議，本院審酌上
    開證據資料製作時之情況，尚無違法不當及證明力明顯過低
    之瑕疵，認以之作為證據應屬適當，而有證據能力。
二、認定犯罪事實所憑之證據及理由：
㈠、上揭事實，業據被告於警詢、偵訊及本院審理時坦承不諱（
    見相卷第10至13頁、第145頁、第147頁、第394頁、第428頁
    ；原審卷第38至41頁、第110頁、第195至197頁；本院卷第5
    5頁、第173頁、第187至189頁），並有道路交通事故現場圖
    、道路交通事故調查報告表㈠、㈡、公路監理電子閘門查詢資
    料、公路監理電子閘門-車號查詢汽車、機車車籍、臺南市
    政府警察局歸仁分局發生交通事路紀錄（通報）單、現場照
    片、國立成功大學醫學院附設醫院轉介司法相驗法醫參考病
    歷資料、診斷證明書、臺灣臺南地方檢察署勘驗筆錄、檢驗
    報告書、相驗屍體證明書、相驗照片等在卷可稽(見相卷第3
    1頁、第33至35頁、第45至47頁、第49至51頁、第53頁、第5
    5至135頁、第137頁、第139頁、第141頁、第149頁、第151
    至165頁、第167至207頁），此部分事實，堪以認定。
㈡、本件被告與被害人於案發時駕駛或騎乘車輛之行向與事故發
    生過程，業據被告迭次供稱，其案發時係駕駛向友人借用之
    前開自小客車沿臺00線道路快車道由南向北直行，被害人則
    係騎乘前揭機車行駛與其同行駛於臺00線道路慢車道，行至
    臺00線道路與○○○街000巷交岔路口時，被害人騎乘機車進行
    左轉彎，與沿該道路內側車道正通過該交岔路口之被告駕駛
    車輛發生碰撞等語在卷(見相卷第5頁、第73頁、第394頁；
    原審卷第195至196頁；本院卷第55頁、第188至189頁)，被
    告供述之上開案發情節，核與石台平法醫師於偵訊時之證述
    及其所出具之鑑定意見、國立澎湖科技大學鑑定意見一致，
    有石台平醫師之偵訊筆錄、再鑑定書、回覆意見、國立澎湖
    科技大學110年5月13日澎湖大行物字第1100004963號函及所
    附鑑定意見書存卷可參(見相卷第411至412頁、第415至419
    頁、第439至441頁；原審卷第83至85頁；本院卷第73至97頁
    )，堪以採取。
㈢、至於檢察官委託財團法人成大研究發展基金會(以下稱成大基
    金會)就本件車禍事故進行鑑定後，所出具之鑑定報告認被
    害人案發時係騎乘機車由西往東方向欲穿越臺00線道路，而
    在臺00線道路南往北行向內側快車道與被告車輛發生碰撞，
    原審就此鑑定意見認與被告供述及石台平法醫鑑定意見相左
    ，而有疑義，再發函詢問，經成大基金會函覆意見略謂：依
    據被告與被害人案發時各自駕駛或騎乘之交通工具車損情形
    ，可以發現被害人機車左側車尾避震器完好，左側車身下半
    部沒有明顯損壞，左側車身除部分破損或破裂外，無明顯撞
    擊損壞，右側車尾損壞嚴重，這些損壞並非機車右倒刮擦地
    面所造成，而是撞擊造成的結果，被告駕駛之自小客車前保
    險桿左側掉落接觸地面，右側未完全掉落接觸地面，左前車
    輪破掉、輪框壓在破損輪胎上面，左側車身前側有撞擊損壞
    ，事故後車身完全在南往北車道上，車頭偏右，可見被告自
    小客車係左側車身前側即前保險桿左側發生撞擊，佐以現場
    圖，可以確定被告自小客車左側前車身即左側車身與左前車
    頭轉角處與被害人機車右側車身的車尾部分發生撞擊，撞擊
    前被害人機車是由被告自小客車左前側而來，非由被告自小
    客車右前側而來，因此被害人機車並非由臺00線南向北道路
    外側慢車道左轉到達事故路口，而是由高鐵高架道路下橫向
    道路(即○○○街000巷道路)進入事故路口等語，有該鑑定報告
    書及成大基金會109年5月15日成大研基建字第1090001087號
    函存卷可參(見他卷第305至387頁；原審卷第165至181頁)，
    因認被告陳述事故發生當時，其所駕駛車輛與被害人機車騎
    乘行向與客觀事證不相符，被害人應是騎乘機車沿○○○街000
    巷由西往東方向行駛，橫越該巷道與臺00線道路交岔路口時
    ，遭右側由南往北方向直行於臺00線道路內側車道之被告自
    小客車撞擊。然由卷附現場照片顯示，被害人機車左側下方
    腳踏位置車殼破損，左側邊護板破裂分離並有刮擦痕，座墊
    前端下方護板與腳踏護板略分離，空氣濾淨器外殼破裂，座
    墊下方左側護板與左下側反光標誌護板分離，左側護板約中
    央處有破洞及裂痕、尾端有破洞且有縱向刮擦痕，機車尾端
    燈罩破裂掉落、後車牌向內側凹陷、座墊掉落，足見被害人
    機車左側多處嚴重破損，並非如成大基金會上開鑑定書所述
    被害人機車左側僅輕微損壞。更何況被害人機車右下側反光
    標誌護板破裂掉落、右側護板尾部破裂部分掉落、右後側壁
    震器上端連接處斷裂分離、右腳踏板邊緣護板刮擦痕，機車
    右倒於臺00線道路中央分隔島水泥護欄邊，護欄上有藍色漆
    片轉移，該藍色漆片與機車護板藍漆類似，顯示機車右後側
    有撞擊水泥護欄之高度可能性，參以被害人身體傷害左側較
    為嚴重，被告車輛則是保險桿斷裂，下方保險桿上有刮擦痕
    、左前葉子板凹陷有橫向刮擦痕、左前輪破掉消氣、左前輪
    輪弧有刮擦痕，與機車於路面上遺留刮地痕長約15.9公尺，
    起點為於被告駕駛之自小客車行駛之內側車道延伸範圍內，
    距路口停止線約8.7公尺，向左前方向延伸，最後機車右側
    車身倒地於中央分隔島周邊水泥護欄邊等情交互參酌，堪認
    機車於案發時受小客車往前(即往北方向)撞擊作用力，加上
    機車自身原本往前(即往西方向)行駛動能相互作用，機車遭
    撞擊後應會往小客車行向左前方(即西北方向)運行較符力學
    原理，是機車應是左側中後半部車身遭被告駕駛自小客車左
    前車頭撞擊後，因兩車原行駛方向動能加成作用之延伸，使
    機車向右傾斜往其當時行向之右前方(即西北方向)滑動，製
    造出現場路面刮地痕，最後右側車身撞上中央分隔島護欄後
    失去動能而停止倒地較符合雙方車輛之損害情形、現場跡證
    、被害人身體受傷部位與力學原理，否則若係按成大基金會
    推論，認為被害人機車係由西往東方向行駛橫越臺00線道路
    ，右側車身遭被告車輛左前車頭撞擊而肇事，則被害人機車
    遭撞擊後，其機車原向前(即往東方向)之動力，與被告車輛
    向前(即往北方向)及撞擊後往右前方閃避之動力相互加乘作
    用，被害人機車應會向左傾斜，往機車左側前方(即東北方
    向)滑行後停止於臺00線道路南往北行向之內側或外側快車
    道，抑或南往北行向之慢車道上，甚至撞上臺00線道路南往
    北行向快慢車道分隔島，最後左側倒地停止為是，應不可能
    右側遭撞擊後，車身左側先傾斜，機車再呈弧形方向由左至
    右翻(迴)轉，使機車車頭由朝東方向往後轉為朝西方向，其
    後右側車身再傾斜往臺00線道路西北方向滑行至中間分隔島
    後，機車才倒地甚明，成大基金會之鑑定意見認定被害人係
    橫越臺00線道路機車右側遭被告車輛左側撞擊之不合理可見
    一斑。此外，成大基金會為上開認定，主要係由被害人機車
    右側車身有嚴重破損一情，認為該破損情形絕非因機車傾倒
    刮擦地面所會產生，必係遭撞擊所致，作為其上開論斷之主
    要依據，然依事故發生後承辦員警採證之卷附現場照片(見
    他卷第32至33頁、第40至41頁)顯示，被害人機車最後倒地
    停止處正位於臺00線道路中央分隔島水泥護欄邊，且該水泥
    護欄上有明顯遭撞擊以致表面塗層脫落之痕跡，並可看出護
    欄撞擊痕上留有藍色漆料，可見被害人機車滑行倒地靜止前
    ，車身曾撞擊臺00線道路中央分隔島之護欄，機車於撞擊堅
    硬之水泥護欄瞬間車體承受巨大反作用力，機車右側車身始
    因之嚴重受損，成大基金會顯然忽略機車右側車身因此次撞
    擊而受損之可能性，以致率爾推斷機車右側車身之損害係因
    被告車輛左前車頭碰撞所致，尚非可採。從而，由卷內證據
    資料相互勾稽，堪認本件車禍事故發生前，被告車輛應係沿
    臺00線道路南往北方向直行於內側快車道，被害人騎乘機車
    行駛於臺00線道路南往北方向外側慢車道，於抵達該道路與
    ○○○街000巷交岔路口時，逕行由外側慢車道左轉欲橫越臺00
    線道路，行至內側快車道時與正進入該交岔路口之被告車輛
    發生碰撞無誤。
㈣、按「行車速度，依速限標誌或標線之規定」、「汽車行駛時
    ，駕駛人應注意車前狀況，隨時採取必要之安全措施」，道
    路交通安全規則第93條前段、第94條第3項分別定有明文。
    經查，本案車禍事故發生路段，時速限制為每小時60公里，
    有道路交通事故現場圖上記載可稽，被告自承案發時，其行
    車速度為每小時70至80公里，而鑑定人依現場跡證計算其案
    發時行車速度約73.2至80公里，俱見被告案發時之車速明顯
    逾該路段之速限，且被告與被害人原為同向直行車輛，分別
    行駛於臺00線道路內外側車道，被告行至臺00線道路與○○○
    街000巷交岔路口時，本應注意交岔路口內車輛動向，隨時
    採取必要之安全措施，而案發時天候晴、夜間有照明、柏油
    路面乾燥、無缺陷、無障礙物、視距良好，有道路交通事故
    調查表㈠附卷可佐，客觀上並無不能注意之情事，竟疏未注
    意被害人騎乘機車自被告車輛右側慢車道左轉欲橫越臺00線
    道路，因而閃煞不及，未能適時採取安全措施，以迴避車禍
    之發生，致左前車頭撞擊被害人騎乘機車右後車身，被害人
    因此人車倒地，受有前揭傷害，被告未遵守該路段速限規定
    而有超速情事，並因其超速且未注意車前狀況，而未能適時
    發現左轉之被害人機車，採取有效之閃避或煞停措施防免本
    件車禍事故之發生甚為明確，足見被告有應注意、能注意而
    不注意之情事，顯有違反其注意義務之過失，且該過失駕駛
    行為與被害人之傷害結果間，具有相當因果關係，亦堪認定
    。
㈤、又機車行駛至交岔路口，其轉彎，應依標誌或標線之規定行
    駛；機慢車兩段左轉標誌「遵20」，用以告示左轉大型重型
    機車以外之機車或慢車駕駛人應遵照號誌指示，在號誌顯示
    允許直行時先行駛至右前方路口之左轉待轉區等待左轉，俟
    該方向號誌顯示允許直行後，再行續駛，以兩段方式完成左
    轉，道路交通安全規則第99條第2項前段、道路交通標誌標
    線號誌設置規則第65條第1項前段分別定有明文。本件案發
    交岔路口，被害人騎乘之機車本依規定行駛於臺00線道路外
    側慢車道上，行至事故路口欲左轉時，竟未注意慢車道上設
    有行駛於慢車道車輛禁止逕行左轉之標誌，而未以二段方式
    左轉，貿然自臺00線道路慢車道踰越快慢車道分隔島而直接
    左轉橫越該道路內側快車道，使斯時亦超速行駛、未注意車
    前狀況之被告車輛見狀閃煞不及，兩車因而發生碰撞，肇致
    本件車禍事故，業如前述，顯見被害人亦有違規左轉擅闖該
    道路內側快車道，且未注意禮讓左後內側快車道直行之被告
    所駕自小客車先行之過失行為，而被害人之過失情節較被告
    為重，足認被害人就本件車禍之發生亦與有過失。惟被害人
    雖與有過失，然仍無法解免被告依交通安全法令所應承擔之
    注意義務，亦即不因被害人亦與有過失而影響被告犯罪之成
    立。
㈥、綜上所述，本件被告犯行洵堪認定，自應依法論科。　　
三、論罪科刑之理由：　　　　
㈠、按行為後法律有變更者，適用行為時之法律。但行為後之法
    律有利於行為人者，適用最有利於行為人之法律，刑法第2
    條第1項定有明文。查被告於行為後，刑法第276條第1項業
    於108年5月29日修正公布，並於同年月31日生效施行，修正
    前刑法第276條第1項規定：「因過失致人於死者，處2年以
    下有期徒刑、拘役或2千元以下罰金。」嗣經修正為：「因
    過失致人於死者，處5年以下有期徒刑、拘役或50萬元以下
    罰金。」經比較修正前後規定，修正後之規定就有期徒刑及
    罰金部分均已提高其刑罰，自以修正前之規定較有利於被告
    ，依刑法第2條第1項前段規定，自應適用修正前刑法第276
    條第1項之規定。
㈡、另按汽車駕駛人，無駕駛執照駕車，因而致人受傷或死亡，
    依法應負刑事責任者，加重其刑至二分之一，道路交通管理
    處罰條例第86條第1項定有明文。又刑法總則之加重，係概
    括性之規定，所有罪名均一體適用；刑法分則之加重，係就
    犯罪類型變更之個別犯罪行為予以加重，成為另一獨立之罪
    名。道路交通管理處罰條例第86條第1項關於汽車駕駛人，
    無駕駛執照駕車，因而致人受傷或死亡，依法應負刑事責任
    者，加重其刑至二分之一之規定，係就刑法第276條第1項之
    過失致人於死罪、同條第2項之業務過失致人於死罪、同法
    第284條第1項之過失傷害（及致重傷）罪、同條第2項之業
    務過失傷害（及致重傷）罪之基本犯罪類型，對於加害人為
    汽車駕駛人，於無照駕駛之特定行為時，因而致人受傷或死
    亡之特殊行為要件予以加重處罰，已就上述刑法第276條第1
    、2項、同法第284條第1、2項各罪犯罪類型變更之個別犯罪
    行為予以加重，而成另一獨立之罪名，自屬刑法分則加重之
    性質（最高法院99年度台非字第198號判決意旨參照）。本
    件被告並未考領自用小客車之駕駛執照一節，有卷附公路監
    理電子閘門-證號查詢汽車駕駛人資料可按，竟駕駛向友人
    借用之上開自用小客車上路，自屬道路交通管理處罰條例第
    86條第1項所稱「無駕駛執照駕車」，且因其過失行為發生
    本件車禍致被害人死亡，核其所為，係犯道路交通管理處罰
    條例第86條第1項、修正前刑法第276條第1項之汽車駕駛人
    無駕駛執照駕車過失致人於死罪。
㈢、被告無駕駛執照駕車，並因而致人死亡，應依道路交通管理
    處罰條例第86條第1項規定，加重其刑。
㈣、又被告肇事後，在報案人或勤指中心轉來資料未報明肇事人
    姓名，處理人員前往現場處理時，在場並當場承認為肇事人
    ，此有臺南市政府警察局道路交通事故肇事人自首情形紀錄
    表在卷可參（見相卷第43頁）。則其係於有偵查犯罪職權之
    公務員發覺其上開犯罪情節前，主動向到場處理之警員承認
    為肇事人並接受裁判，爰依刑法第62條前段之規定，減輕其
    刑，並先加重後減輕之。
四、駁回上訴之理由：
㈠、原審以被告涉犯汽車駕駛人無駕駛執照駕車過失致人於死罪
    ，罪證明確，應予論科，而適用道路交通管理處罰條例第86
    條第1項，刑法第2條第1項、第11條、修正前刑法第276條、
    第62條前段，刑法施行法第1條之1等規定，並以行為人之責
    任為基礎，審酌被告無照且超速駕駛，未注意車前狀況及隨
    時採取必要之安全措施，致被害人因本件事故而不治死亡，
    被害人年紀甚輕，正是就讀大學享受青春的美好年紀，被告
    上開過失駕駛行為，使被害人父母、家人、朋友突接惡耗，
    家中產生巨變，被害人家屬所承受無法抹滅及無法彌補之傷
    痛，至深且鉅。而被告自承在路口前未踩煞車，僅鬆開油門
    滑行，於此車速都已達近80公里，遑論在之前車速更是80公
    里以上，造成用路人的生命安全隱憂，其過失情節並非輕微
    ，實應予非難，併衡量被害人無照駕駛、並有違規左轉之過
    失；再衡量被告之素行狀況，犯後坦承超速及過失，然迄今
    未能與被害人家屬達成和解之態度，兼衡其自述○○畢業之智
    識程度、目前從事○○○○之○○工作，月收入新臺幣(下同)0萬
    元至0萬元不等之家庭、經濟狀況等一切情狀，量處有期徒
    刑10月。經核原審認事用法，並無不合，量刑亦屬妥適，應
    予維持。
㈡、檢察官上訴意旨略以：１、原審認為成大基金會鑑定報告之內
    容有疑，除確定被告超速外，被害人當時行車狀況為何、有
    無原審認定之未依兩段式方式違規左轉之情形，原審亦認有
    加以釐清必要，卻未傳喚鑑定人到院做證，協助釐清上開爭
    點疑問，未盡調查能事；２、被告雖有自首，但未真誠悔悟
    ，除坦承車速過快外，就具體之駕駛行為及責任歸屬多所爭
    執，未見其內心有何悔悟或使偵審趨於容易，不應依刑法第
    62條規定減刑；３、被告除未與告訴人和解外，無論自被告
    之犯罪情節、犯後態度、行為對法益侵害之嚴重程度，違反
    注意義務之情節等量刑因子觀之，原審量刑實屬過輕為由，
    指摘原審判決不當。惟查：
１、按證據之取捨與證據之證明力如何，均屬事實審法院得自由
    裁量、判斷之職權，苟其此項裁量、判斷，並不悖乎經驗法
    則或論理法則，且已於判決內論敘其何以作此判斷之心證理
    由者，即不得任意指摘為違法。又鑑定意見乃鑑定人或鑑定
    機關所為之判斷意見，係屬證據資料之一種，鑑定意見是否
    可採，屬證據取捨及其證明力判斷之問題，此為事實審法院
    採證認事之職權，其判斷若無違證據法則，亦不得任意指為
    違法(最高法院108年度台上字第149號判決意旨參照)。檢察
    官因臺南市車輛行車事故鑑定委員會就本案被告與被害人就
    車禍發生之過失有無，認現場號誌運作情形不明、案情尚待
    釐清而未明確認定雙方責任歸屬，因之囑託成大基金會進行
    鑑定，經成大基金會就現場狀況及相關車輛、物品損害情形
    與被害人受傷跡證分析後，研判被告案發係由南往北直行臺
    00線道路，被害人則行走○○○街000巷由西往東方向穿越臺00
    線道路而發生車禍，並以此行向論斷雙方責任歸屬。惟因成
    大基金會認定之雙方行向與被告供述事故發生經過截然不同
    ，檢察官遂另囑託石台平法醫師進行鑑定，經石台平法醫師
    依被害人傷勢及卷內相關跡證重建之車禍發生經過情形與被
    告供述相符，檢察官遂採信被告供述與石台平法醫師鑑定意
    見，於起訴書記載被害人係與被告同向直行臺00線道路後，
    行至案發路口左轉彎，而與被告車輛發生碰撞。原審為查明
    何一鑑定意見較可採信，另函請石台平法醫師回覆有疑義之
    處，並就石台平法醫師所指出成大基金會鑑定有疑義之處再
    函詢成大基金會，經成大基金會回覆說明後，原審已於判決
    中詳細論敘採酌被告供述與石台平法醫師鑑定意見與不採信
    成大基金會鑑定結論之理由，而調查證據之方法及證據資料
    之證明力本為法院職權行使，原審既就有疑之處再度詢問成
    大基金會，給與其說明、補充意見之機會，並認石台平法醫
    師及成大基金會書面敘明之鑑定意見，已足以使法院形成認
    定犯罪事實之心證，當不須再傳喚成大基金會鑑定人到庭說
    明法院認定不可採信之處，原審並無應調查證據未予調查之
    違法情形。且本案經本院另送請澎湖科技大學再為鑑定，結
    論與被告供述之案發經過、石台平法醫師鑑定意見及原審認
    定之犯罪事實與過失情節一致，本院亦認成大基金會之鑑定
    意見於論證上有所疏漏而不可採，詳如前述說明，同採原審
    認定結果，故原審結論可資贊同，所為判決尚無違誤，卷內
    相關證據資料既可判斷澎湖科技大學及成大基金會鑑定意見
    何者較為可信，自無必要再傳喚此二鑑定單位之鑑定人到庭
    陳述作成鑑定之理由，告訴代理人請求傳喚此二單位鑑定人
    到庭針對何以作成不同結論之原因詳為說明，並無調查必要
    ，檢察官提起上訴對於法院調查證據方法之合法行使任意指
    摘，顯不可採。
２、刑法自首，乃為使犯罪事實易於發覺並節省訴訟資源，如犯
    罪之人在犯罪未發覺前，向該管公務員表明其犯罪事實，而
    接受裁判時，即構成得減輕其刑條件，至於自首之犯人是否
    真心悔悟，與自首減刑條件之構成無關，何況犯罪之人往往
    自忖法網難逃，自首以邀減刑者，比比皆是，縱成立自首而
    獲減刑，並不能直認犯罪後具有悔意。至於犯罪後有無悔意
    ，乃犯罪情節之一，純屬事實認定之問題，為事實審審認權
    責範圍，如不違背經驗法則及論理法則，即不能任指為違法
    (最高法院98年度台上字第2371號判決意旨參照)。從而，是
    否符合自首應否減輕其刑，乃事實審法院認定適用之職權行
    使與裁量範圍，若無違背經驗法則及論理法則，尚不得任意
    指為違法或不當。本件被告於肇事後並未逃避責任，留在現
    場並於承辦員警到場時主動坦承其為肇事者，符合自首之規
    定，業如前述，且被告對於其案發時駕駛行為有超速及疏未
    注意正進行左轉之被害人機車，因而肇致車禍發生之過失情
    節，與其本身、被害人行車方向等案發經過，自警詢以迄本
    案審理時一再坦白供述，對原審法院判處其不得易科罰金之
    罪刑，亦未上訴而願甘服，並在其經濟能力許可範圍內，提
    議增加賠償告訴人之金額，俱見被告坦然面對其所應負之民
    、刑事責任，被告對於其犯行展現真心悔悟，甘願接受法律
    制裁之態度，難謂被告係狡黠陰暴之徒，自首僅係貪圖減刑
    之利益，而被告既有自首之情，並因此節省訴訟資源，原審
    依刑法第62條規定裁量減輕其刑要無違法或不當之處，檢察
    官此部分上訴理由亦非可採。
３、又關於刑之量定，乃實體法上賦予法院得為自由裁量之事項
    ，倘未有逾越法律所規定之範圍，或濫用其權限，即不得任
    意指摘為違法。本件原審於審酌上情後，量處被告上開刑期
    ，衡情其刑之量定已審酌刑法第57條所列事項，並以行為人
    之責任為基礎，使罰當其罪而符合罪刑相當原則，具妥當性
    而無違刑罰權之分配正義，客觀上要難謂有何濫用權限、失
    之過重或逾越法律所規定範圍之情事，足見其刑之量定亦稱
    允當。檢察官徒以被告未與告訴人和解，指摘原審量刑過輕
    ，然本件被害人家屬已取得強制責任險理賠201萬元，業據
    被告供述在卷(見本院卷第56頁)，且因被告為無照駕駛，保
    險公司嗣後將就此部分請求被告返還所理賠予被害人家屬之
    保險金，故此部分亦屬被告已給付之賠償，此外被告另表明
    願意賠償告訴人70萬元，衡以被告經濟狀況並不寬裕，仍於
    能力可負擔範圍內提出上開賠償方案，再參諸被害人對於本
    件車禍之發生過失情節較被告為重，此部分與有過失亦應反
    應於被告賠償金額上，以保險已賠付及被告提議之賠償金額
    ，縱未能撫平告訴人喪失其子之傷痛於萬一，然已足徵被告
    勇於負責之態度，酌以修正前刑法第276條第1項過失致人於
    死罪最重刑度為有期徒刑2年，原審判處被告有期徒刑10月
    ，將近法定最高刑度之半數，難認有量刑過輕之情事，故上
    訴意旨以原審量刑過輕為由指摘原判決不當，核無理由。
㈢、綜上所述，原審之認事用法並無不當，量刑亦已審酌前揭因
    素，而屬妥適，檢察官上訴理由指摘原判決不當，為無理由
    ，應予駁回。　
五、依刑事訴訟法第368條，判決如主文。
本案經檢察官洪欣昇提起公訴，檢察官吳梓榕提起上訴，檢察官
趙中岳到庭執行職務。
中　　華　　民　　國　　110 　年　　 8　　月　　18　　日
                  刑事第六庭    審判長法　官  張瑛宗
                                      法　官  林逸梅
                                      法　官  李秋瑩
以上正本證明與原本無異。
不得上訴。
　　　　　　　　　　　　　　　　　　　書記官  劉紀君
中　　華　　民　　國　　110 　年　　8 　　月　　18　　日
附錄本案論罪科刑法條全文
道路交通管理處罰條例第86條
（刑責之加重及減輕）
汽車駕駛人，無駕駛執照駕車、酒醉駕車、吸食毒品或迷幻藥駕
車、行駛人行道或行經行人穿越道不依規定讓行人優先通行，因
而致人受傷或死亡，依法應負刑事責任者，加重其刑至二分之一
。
汽車駕駛人，在快車道依規定駕車行駛，因行人或慢車不依規定
，擅自進入快車道，而致人受傷或死亡，依法應負刑事責任者，
減輕其刑。
中華民國刑法第276條(修正前)
因過失致人於死者，處2年以下有期徒刑、拘役或2千元以下罰金
。
從事業務之人，因業務上之過失，犯前項之罪者，處5年以下有
期徒刑或拘役，得併科3千元以下罰金。